【裁判字號】    97,訴,2830
【裁判日期】    971224
【裁判案由】    毒品危害防制條例
【裁判全文】
臺灣臺中地方法院刑事判決              97年度訴字第2830號
公  訴  人  臺灣臺中地方法院檢察署檢察官
被      告  甲○
                      0號
                    （現於臺灣臺中看守所羈押中）
上列被告因違反毒品危害防制條例案件，經檢察官提起公訴（97
年度毒偵字第3183號），被告於準備程序中為有罪陳述，經本院
合議庭裁定由受命法官依簡式審判程序獨任審理，判決如下：
    主    文
甲○施用第一級毒品，累犯，處有期徒刑拾月。扣案之注射針筒
壹支沒收。
    犯罪事實
一、甲○前因施用毒品案件，經臺灣高雄地方法院以89年度毒聲
    字第6038號裁定令入戒治處所施以強制戒治，嗣經停止戒治
    ，餘付保護管束，於民國90年8 月12日期滿強制戒治執行完
    畢；又於5 年內之94年間，復因施用毒品案件，經臺灣高雄
    地方法院以94年度訴字第1717號判決判處有期徒刑10月確定
    ；另於95年間因偽證案件，經臺灣高雄地方法院以95年度訴
    字第3671號判決判處有期徒刑1 年確定，嗣經減刑各減為有
    期徒刑5 月、6 月，並定應執行刑為有期徒刑11月確定，於
    96年7 月10日縮短刑期假釋出監並付保護管束，於96年8 月
    17日保護管束期滿，假釋未經撤銷視為執行完畢。
二、詎甲○仍不知悔改，明知海洛因係屬毒品危害防制條例第2
    條第2 項第1 款所定之第一級毒品，不得持有、施用，竟於
    前開強制戒治執行完畢後，5 年內再犯施用毒品之罪，經臺
    灣高雄地方法院以上開判決判處有罪確定後，復基於施用海
    洛因之犯意，於97年6 月5 日晚間某時許，在臺中市○區○
    ○路某公共廁所內，以注射針筒注射之方式，施用海洛因1
    次。嗣於同年月6 日上午6 時21分許，在臺中市○區○○路
    與建國路口地下道內，因形跡可疑為警攔檢而查獲，並扣得
    甲○所有供其施用海洛因所用之注射針筒1 支，再經警徵得
    其同意採集尿液送驗，結果呈嗎啡陽性反應，而查悉上情。
三、案經臺中市警察局第一分局報請臺灣臺中地方法院檢察署檢
    察官偵查起訴。
    理    由
一、本件被告甲○所犯係死刑、無期徒刑、最輕本刑為3 年以上
    有期徒刑以外之罪，其於準備程序中就被訴事實為有罪之陳
    述，經受命法官告知簡式審判程序之旨，並聽取公訴人及被
    告之意見後，本院合議庭認為適宜由受命法官獨任進行簡式
    審判程序，依刑事訴訟法第273 條之1 第1 項規定，裁定由
    受命法官獨任進行審判程序，合先敘明。
二、上開犯罪事實，業據被告甲○於本院準備、審理時坦承不諱
    ，且被告為警查獲後所採集之尿液經送請中山醫學大學附設
    醫院檢驗科藥物檢測中心檢驗結果，呈嗎啡陽性反應，有該
    中心97年6 月19日尿液檢驗報告及臺中市警察局第一分局委
    託鑑驗尿液代號與真實姓名對照表各1 紙附卷可稽（見警卷
    第13頁、偵查卷第8 頁），並有注射針筒1 支扣案可佐，是
    被告之自白核與事實相符，應堪採信。本案事證明確，被告
    施用第一級毒品海洛因1 次之犯行，洵堪認定。
三、按毒品危害防制條例前於92年7 月9 日修正公布，自93年1
    月9 日施行，觀之該條例第20條、第23條之立法理由，修正
    後毒品危害防制條例就施用毒品者，只於「初犯」及「5 年
    後再犯」二種情形，有其追訴條件之限制，即須於初犯經觀
    察、勒戒或強制戒治釋放後，5 年內均無施用毒品之行為，
    始能認其前所實施之觀察、勒戒或強制戒治已足遮斷毒癮，
    而得於5 年後再犯時，再予適用初犯之規定，重行觀察、勒
    戒等程序。倘5 年內已經再犯，被依法追訴處罰，縱其第3
    次（或第3 次以上）施用毒品之時間在初犯釋放5 年以後，
    即與「5 年後再犯」之情形有別，且因已於「5 年內再犯」
    ，顯見其再犯率甚高，原實施觀察、勒戒或強制戒治，已無
    法收其實效，而無5 年戒斷期之存在，自無再經觀察、勒戒
    及強制戒治之必要，應得逕行追訴處罰（最高法院95年5 月
    9 日95年度第7 次刑事庭會議決議參照）。經查：本件被告
    前因施用毒品案件，經臺灣高雄地方法院以89年度毒聲字第
    6038號裁定令入戒治處所施以強制戒治，嗣經停止戒治，餘
    付保護管束，於90年8 月12日期滿強制戒治執行完畢；又於
    5 年內之94年間，復因施用毒品案件，經臺灣高雄地方法院
    以94年度訴字第1717號判決判處有期徒刑10月確定等情，有
    臺灣臺中地方法院檢察署刑案資料查註紀錄表、全國施用毒
    品案件紀錄表及臺灣高等法院被告前案紀錄表各1 份在卷可
    憑，是依上開說明，被告於前述強制戒治執行完畢釋放後5
    年內，再犯施用毒品罪，經法院判決有罪確定後，復犯本件
    施用毒品之犯行，本件犯行距前揭強制戒治執行完畢釋放後
    雖逾5 年，惟核與毒品危害防制條例第20條第3 項所定「5
    年後再犯」之立法意旨不符，揆諸上開說明，仍應予追訴、
    處罰。
四、核被告甲○所為，係犯毒品危害防制條例第10條第1 項之施
    用第一級毒品海洛因罪。其持有第一級毒品海洛因之低度行
    為，為施用第一級毒品海洛因之高度行為所吸收，不另論罪
    。又被告於94年間因施用毒品案件，經臺灣高雄地方法院以
    94年度訴字第1717號判決判處有期徒刑10月確定，另於95年
    間因偽證案件，經臺灣高雄地方法院以95年度訴字第3671號
    判決判處有期徒刑1 年確定，嗣經減刑各減為有期徒刑5 月
    、6 月，並定應執行刑為有期徒刑11月確定，於96年7 月10
    日縮短刑期假釋出監並付保護管束，於96年8 月17日保護管
    束期滿，假釋未經撤銷視為執行完畢乙節，有上開前案紀錄
    表1 份在卷可憑，其於徒刑執行完畢後，5 年內故意再犯本
    件有期徒刑以上之罪，為累犯，應依刑法第47條第1 項之規
    定，加重其刑。爰審酌被告經觀察、勒戒及強制戒治程序，
    再經法院判處罪刑並執行完畢後，仍未能徹底戒絕毒品，再
    犯本件施用第一毒品犯行，足見其戒絕毒癮之意志不堅，未
    能體悟施用毒品對自己、家人造成之傷害及社會之負擔，惟
    念其犯後尚知坦承犯行，態度良好，及施用毒品乃戕害自身
    健康，尚未直接危害他人，反社會性不高等一切情狀，量處
    如主文所示之刑，以資懲儆。扣案之注射針筒1 支係被告所
    有，且係供被告施用海洛因所用之物，業據被告於警詢及本
    院審理時供承明確，爰依刑法第38 條 第1 項第2 款之規定
    ，併予宣告沒收。
據上論斷，應依刑事訴訟法第273 條之1 第1 項、第299 條第1
項前段，毒品危害防制條例第10條第1 項，刑法第11條前段、第
47條第1 項、第38條第1 項第2 款，判決如主文。
本案經檢察官乙○○到庭執行職務。
中    華    民    國    97    年    12    月    24    日
                  刑事第十庭    法  官  陳玉聰
以上正本證明與原本無異。
如不服本判決，應於收受送達後10日內向本院提出上訴書狀（應
敘述具體理由並附繕本）。
上訴書狀如未敘述理由，應於上訴期間屆滿後20日內補提理由書
於本院。
                                書記官  吳彩華
中    華    民    國    97    年    12    月    24    日
附錄本判決論罪科刑之法條：
毒品危害防制條例第10條第1項
施用第一級毒品者，處6月以上5年以下有期徒刑。


司法院資訊處製作；財團法人民間司法改革基金會備份。
